臺灣板橋地方法院民事判決　九十一年簡上字第一一二號
　　上　訴　人　阿拉伊騎士王國有限公司
　　法定代理人　甲○○
　　被上訴人　　乙○○
右當事人間請求給付票款事件，上訴人對中華民國九十一年二月十五日本院板橋簡易
庭九十一年度板簡字第六四號第一審判決提起上訴，本院判決如左：
    主    文
上訴駁回。
第二審訴訟費用由上訴人負擔。
    事    實
甲、上訴人方面：
    上訴人未於言詞辯論期日到場，據其於準備程序所為之聲明及陳述為：
  一、聲明：原判決廢棄。被上訴人在第一審之訴駁回。
  二、陳述：
    １上訴人於民國八十九年十一月十七日與被上訴人訂定買賣契約，出售雨衣予被
      上訴人，總價金新台幣（下同）二百五十六萬元，約定交貨日起五天內先付款
      二百萬元，上訴人已於同年十一月二十三日交貨，被上訴人於十二月十五日左
      右簽發面額一百二十萬元之支票乙紙交予上訴人以支付部分貨款。嗣被上訴人
      以銷售不易為由要求退回雨衣，上訴人亦同意，乃於九十一年一月十五日取回
      一千零九十八套雨衣，上訴人亦於九十年一月底簽發系爭一百二十萬元之支票
      予被上訴人，作為上訴人退還被上訴人先前已付之雨衣價款，但被上訴人須幫
      上訴人販售雨衣，上訴人有收入始有能力清償系爭支票票款，惟被上訴人並未
      幫上訴人販售雨衣，上訴人沒有收入，以此為由拒絕給付票款。
　　２上訴人另有交付四百八十五個背包予被上訴人販售，每個售價一千五百元，被
　　　上訴人可以以上開背包之價值抵付票款。
 　 ３否認被上訴人所稱「系爭支票係因借貸關係而開立」之說詞。
乙、被上訴人方面：
  一、聲明：如主文所示。
  二、陳述：
　　１上訴人持其所簽發之系爭支票，於八十九年十二月七日向被上訴人借款一百二
　　　十萬元，被上訴人遂簽發發票日八十九年十二月七日，付款人華南銀行中和分
　　　行，面額一百二十萬元之支票乙紙交與上訴人，被上訴人所簽發之支票業已兌
　　　現，惟上訴人所簽發之系爭支票屆期提示竟不獲付款。
    ２上訴人簽發系爭支票係要向被上訴人借款，與兩造間之雨衣買賣契約並無關連
      ，絕非用以退還雨衣之價款。
    ３兩造間固曾訂立雨衣之買賣契約，然於訂約後一個星期，被上訴人認為雨衣不
      好賣，而提出解約之要求，上訴人亦表同意，但要求被上訴人幫上訴人賣雨衣
      ，被上訴人基於情誼而答應之，所幫忙販售之雨衣價款有交予上訴人，但後來
      雨衣銷售狀況確屬不佳，未售出之雨衣已全部退還給上訴人。嗣上訴人要求被
      上訴人幫其賣背包，被上訴人並未答應，上訴人仍執意將背包交付被上訴人賣
      ，現還有四百多件的背包在被上訴人那裡。上訴人稱以背包抵付系爭票款，並
      非事實，因上開貨品之總金額充其量不過四十八萬元，不足抵償系爭票款，且
      被上訴人亦未答應要幫上訴人賣背包。
    理    由
一、本件上訴人經合法通知，未於言詞辯論期日到場，核無民事訴訟法第三百八十六
    條所列各款情形，爰依被上訴人之聲請，由其一造辯論而為判決。
二、本件被上訴人起訴主張：被上訴人執有上訴人簽發發票日九十年三月三十日、萬
    泰商業銀行中和分行為付款人、票面金額一百二十萬元之支票乙紙，詎於九十年
    三月三十日向付款人為付款之提示竟遭退票，追索無效，因而本於票據關係，請
    求上訴人給付票款一百二十萬元及自九十年三月三十日起至清償日止按年息百分
    之五計算之利息等情；上訴人則以：系爭支票由伊簽發作為退還被上訴人購買雨
    衣之價金，當時兩造有言明，被上訴人要幫上訴人販售雨衣，上訴人始有收入得
    以清償票款，惟被上訴人並未幫上訴人販售雨衣，致上訴人無資力支付而發生退
    票情事，被上訴人既未依約定幫上訴人賣雨衣，上訴人以此為由拒絕給付票款等
    語資為抗辯。
三、被上訴人主張其執有上訴人所簽發之系爭支票，詎於九十年三月三十日為付款提
    示，竟遭退票之事實，業據其提出支票及退票理由單為證，且為上訴人所不爭執
    ，堪認為真實。
四、按支票乃文義證券及無因證券，故支票上之權利義務，悉依票上所載文義定之，
    與其基礎之原因關係各自獨立。支票上權利之行使，不以其原因關係存在為前提
    ，是以執票人行使支票上權利時，就其基礎之原因關係確係有效存在，並不負舉
    證責任。反之，若票據債務人以自己與執票人間所存抗辯之事由，對抗執票人，
    依票據法第十三條規定觀之，固非法所不許，惟應由票據債務人就該抗辯事由負
    舉證之責任，最高法院七十八年度台上字第四八五號判決意旨參照。本件上訴人
    固不否認簽發系爭支票，惟辯稱：被上訴人要幫上訴人販售雨衣，上訴人始有收
    入得以清償票款，然被上訴人並未幫上訴人販售雨衣，致上訴人無資力支付而發
    生退票情事，被上訴人既未依約定幫上訴人賣雨衣，上訴人以此為由拒絕給付票
    款等語，則依上訴人所抗辯之內容，被上訴人不僅要幫上訴人賣雨衣，所得價款
    須交由上訴人收取，若雨衣賣不出去，上訴人可以不必對被上訴人清償票款，顯
    然與常情不符，蓋被上訴人取得系爭支票係有對價關係，此為兩造所不爭執，則
    被上訴人豈會同意作此十分不利於己之約定，被上訴人既否認兩造間有此約定，
    上訴人應就此有利於己之事實負舉證責任，其空言主張，自不可採。上訴人為發
    票人，既未能證明有何抗辯事由可以對抗執票人，自應照支票文義擔保支票之支
    付。
五、按支票不獲付款，執票人於行使或保全支票上權利之行為後，對於背書人、發票
    人及支票上其他債務人得行使追索權；又執票人向票據債務人行使追索權時，得
    請求自為付款提示日起之利息，如無約定利率者，依年利六釐計算，票據法第一
    百四十四條、第八十五條第一項、第一百三十三條分別定有明文。從而，被上訴
    人本於票據關係，請求上訴人給付票款一百二十萬元及自九十年三月三十日起至
    清償日止按年息百分之五計算之利息，為有理由，應予准許。又命清償票據上債
    務之判決，應依職權宣告假執行，民事訴訟法第三百八十九條第一項第四款定有
    明文。是原審判命上訴人如數給付，並依職權宣告假執行，並無違誤。上訴意旨
    指摘原判決不當，求予廢棄改判，為無理由，應予駁回其上訴。
六、本件事證已臻明確，兩造其餘攻擊防禦方法，於本案判決結果不生影響，爰不一
    一論述，特此敘明。
七、據上論結，本件上訴為無理由，依民事訴訟法第四百六十三條、第三百八十五條
    第一項前段、第四百三十六條之一第三項、第四百四十九條第一項、第七十八條
    ，判決如主文。
中　　　華　　　民　　　國　　九十一　　年　　　六　　　月　　二十六 　 日
                                    臺灣板橋地方法院民事第三庭
~B審判長法官　黃麟倫
~B　　　法官　何君豪
~B　　　法官　陳映如
右為正本係照原本作成。
本判決不得上訴。
中　　　華　　　民　　　國　　九十一　　年　　　六　　　月　　二十七　　日
~B法院書記官　高玉彬
